【裁判字號】    98,訴,1730
【裁判日期】    990610
【裁判案由】    毒品危害防制條例等
【裁判全文】
臺灣高雄地方法院刑事判決              98年度訴字第1730號
公  訴  人  臺灣高雄地方法院檢察署檢察官
被      告  丙○○
選任辯護人  秦德進律師
上列被告因毒品危害防制條例等案件，經檢察官提起公訴（98年
度偵字第14483號），本院判決如下：
    主  文
丙○○販賣第二級毒品，處有期徒刑柒年拾月，扣案如附表編號
3 所示之物，沒收之，未扣案之販賣第二級毒品所得財物新臺幣
參仟元沒收，如全部或一部不能沒收時，以其財產抵償之；又犯
非法持有槍砲之主要零件罪，處有期徒刑拾月，併科罰金新臺幣
伍萬元，罰金如易服勞役，以新臺幣壹仟元折算壹日，扣案如附
表編號1 、2 所示之物，均沒收之。上開有期徒刑部分應執行有
期徒刑捌年陸月，扣案如附表所示之物，均沒收之，未扣案之販
賣第二級毒品所得財物新臺幣參仟元沒收，如全部或一部不能沒
收時，以其財產抵償之。
    事  實
一、丙○○明知甲基安非他命係毒品危害防制條例第2 條第2 項
    第2 款所列之第二級毒品，不得販賣或持有。因甲○○於民
    國98年5 月7 日中午11時51分及12時許接獲乙○○表示要向
    丙○○購買甲基安非他命的電話後，於同日中午12時13分許
    ，基於幫助乙○○購得甲基安非他命之意思，以其持用之
    0000000000號電話撥打丙○○持用之0000000000號電話，向
    丙○○表示乙○○欲購買新臺幣（下同）3000元之甲基安非
    他命等語，丙○○基於販賣甲基安非他命以營利之犯意應允
    後，乙○○於同日12時16分許，以其持用之0000000000號電
    話撥打上揭0000000000號行動電話與甲○○聯絡，甲○○即
    通知乙○○在其租屋處即高雄市○○區○○路191 巷51弄20
    號「氧樂多大樓」1 樓中庭交易，乙○○於同日中午12時30
    分許，到達氧樂多大樓樓下，丙○○即下樓販賣甲基安非他
    命2 包（毛重分別為0.85、0.5 公克，驗後淨重分別為
    0.561 公克、0.167 公克）予乙○○，雙方並當場交付現金
    及毒品。
二、丙○○明知具有殺傷力之子彈、槍枝主要組成零件，均為槍
    砲彈藥刀械管制條例所列管之管制物品，非經中央主管機關
    內政部許可，不得擅自持有，竟仍基於持有具有殺傷力之子
    彈、槍枝主要組成零件之犯意，於98年3 、4 月間某日，在
    高雄市六和夜市某處，以3 萬元之代價，購入GLOCK 廠27型
    半自動手槍製造之改造手槍（編號0000000000號，係換裝土
    造金屬槍管、撞針而成，撞針無法固定於待擊發位置，經鑑
    定不具殺傷力）1 支，及制式子彈9 顆（扣案9 顆制式子彈
    ，其中3 顆經試射擊發無殺傷力，6 顆具殺傷力），放置於
    高雄市○○區○○路191 巷51弄20號7 樓租屋處內，而持有
    上開可供具殺傷力之槍枝組裝使用之土造金屬槍管、土造金
    屬撞針之槍枝主要組成零件各1 支，及具殺傷力之制式子彈
    6 顆。嗣於98年5 月7 日下午1 時40分許，為警持本院核發
    之搜索票至上址執行搜索，扣得如附表所示之物，制式子彈
    9 顆、甲基安非他命1 包（驗後淨重0.55公克），吸食器2
    組，電子磅秤2 台、夾鏈袋9 包，槍枝保養工具箱1 組等物
    ，始循線查獲上情。
三、案經高雄市政府警察局楠梓分局報請臺灣高雄地方法院檢察
    署檢察官偵查起訴。
    理  由
一、證據能力部分：
（一）按鑑定人由審判長、受命法官或檢察官就下列之人選任一
      人或數人充之：一、就鑑定事項有特別知識經驗者。二、
      經政府機關委任有鑑定職務者。再鑑定之經過及其結果，
      應命鑑定人以言詞或書面報告。鑑定人有數人時，得使其
      共同報告之。但意見不同者，應使其各別報告。以書面報
      告者，於必要時得使其以言詞說明。刑事訴訟法第198 條
      、第206 條分別定有明文。卷附之內政部警政署刑事警察
      局（下稱刑事警察局）98年5 月25日第0000000000號鑑定
      函、及99年3 月31日刑鑑字第0990039358號函，係檢察官
      及本院將扣案之手槍1 枝、子彈9 顆，送請刑事警察局鑑
      定，其出具之鑑定書面報告，依前揭法律規定，自具有證
      據能力。
（二）按被告以外之人於審判外之言詞或書面陳述，除法律有規
      定者外，不得作為證據，刑事訴訟法第159 條第1 項定有
      明文，此即學理上所稱之「傳聞證據排除法則」，而依上
      開法律規定，傳聞證據原則上固無證據能力，但如法律別
      有規定者，即例外認有證據能力。又按被告以外之人於偵
      查中向檢察官所為陳述，除顯有不可信之情況者外，得為
      證據，同法第159 條之1 第2 項亦有明文。查本判決下列
      所引用之證人甲○○向檢察官所為之陳述，屬於審判外之
      陳述，為傳聞證據，惟現階段刑事訴訟法規定檢察官代表
      國家偵查犯罪、實施公訴，依法其有訊問被告、證人及鑑
      定人之權，證人、鑑定人且須具結，而實務運作時，檢察
      官偵查中向被告以外之人所取得之陳述，原則上均能遵守
      法律規定，不致違法取供，其可信度極高，職是，上開證
      人於偵查中已具結之證述，被告並無釋明「顯有不可信之
      情況」之理由，應認其有證據能力。
（三）卷附乙○○98年5 月7 日第一次、第二次警詢筆錄及同年
      月8 日檢察官偵訊筆錄之錄音勘驗譯文係本院法官助理聽
      聞各該錄音後，譯寫而成之書面，乃錄音之衍生性證據，
      本件公訴人、被告及辯護人對此等譯文之內容同一性及真
      實性均無爭執，自均得做為證據。
（四）又按被告以外之人於檢察事務官、司法警察官或司法警察
      調查中所為之陳述，與審判中不符時，其先前之陳述具有
      較可信之特別情況，且為證明犯罪事實存否所必要者，得
      為證據；被告以外之人於審判中所在不明而無法傳喚或傳
      喚不到者，其於檢察事務官、司法警察官或司法警察調查
      中所為之陳述，經證明具有可信之特別情況，且為證明犯
      罪事實之存否所必要者，得為證據，刑事訴訟法第159 條
      之2 、第159 條之3 第3 款分別定有明文。所謂「具有較
      可信之特別情況」之條件，係屬證據能力之規定，非屬證
      明力之問題，係指陳述是否出於供述者之真意、有無違法
      取供情事之信用性而言，故應就偵查或調查筆錄製作之原
      因、過程及其功能等加以觀察其信用性，據以判斷該傳聞
      證據是否有顯不可信或有特別可信之情況而例外具有證據
      能力，並非對其陳述內容之證明力如何加以論斷，二者之
      層次有別，不容混淆（最高法院94年度台上字第629 號、
      95年度台上字第3699號判決參照）。本件證人甲○○、乙○○於本院審理中多次傳喚、並經拘提後仍未到庭，有送
      達證書各2 份、拘票及報告書各1 份在卷可查（本院訴字
      卷第43、44、85、86、87、90-101、124 、125 、126 頁
      ），參以渠等於警詢之陳述較接近案發時點，記憶應較為
      清晰，復因當時其與被告受隔離訊問，未直接面對被告之
      質疑，心理壓力較小，可信度甚高，又上2 人分別為被告
      販賣毒品過程之聯絡人、購毒者，其證詞自為證明本件被
      告之犯行所必要，依上開說明，其於警詢之證述即具有特
      別可信之情況，而得為證據。辯護人雖以：證人乙○○於
      98 年5月7 日第1 次警詢時，警察只問其1 包甲基安非他
      命，同日第2 次警詢時，才就扣案2 包甲基安非他命作詢
      問，是否有誘導式訊問，實有可疑，又錄音過程有中斷，
      是否乙○○回答的跟他預設的立場不一樣時，他們會作溝
      通，警詢筆錄證據能力有問題云云置辯，惟參以卷附之警
      詢錄音勘驗譯文（見本院訴字卷第117-122 頁），可見整
      個錄音過程中，警察與乙○○採一問一答之模式，過程均
      屬平和，並無證據足認證人乙○○有遭到強暴、脅迫、詐
      欺或其他不正方法之對待，致影響其陳述之任意性之情形
      。綜觀整個錄音過程雖曾有中斷，惟證人乙○○乃在錄音
      中斷前，即回答：毒品是在今天中午在氧樂多大樓中庭向
      政仔拿的等語（見同上卷第118-119 頁），證人即製作筆
      錄警員吳文端於本院亦證稱：攔查現場乙○○就承認他去
      氧樂多大樓跟被告買毒，我們全程錄音，沒有切斷，有時
      錄音機故障率蠻高，沒有跟乙○○作什麼溝通等語（見同
      上卷第135-137 頁），堪認該錄音中斷僅係單純技術瑕疵
      ，而不足影響證人乙○○證詞之可信性，辯護人認員警有
      誘導乙○○等語，純屬臆測，並不足採。又參諸證人吳文
      端證稱：扣案2 包安非他命是在馬路上查扣，沒看到誰丟
      的，攔下時他們好像說是1 人1 包，所以第1 次只問其中
      1 包，後來乙○○說2 包都是他的等語（見同上卷第135
      頁），核與警詢錄音勘驗譯文中：「（警：你在這時間、
      地點被我們警方接受盤查，查到什麼東西？）陳：安非他
      命。（警：幾包？）陳：1 小包。」等語相符（見同上卷
      第118 頁），堪認警察在第1 次警詢中僅就其中1 包甲基
      安非他命為訊問，係受乙○○誤導之故，證人吳文端於本
      院審理中雖因時間久遠，記憶模糊，就被告、丁○○、乙○○之姓名、關係有張冠李戴之情形，惟其所述核與上開
      錄音譯文相符，並無辯護人所指之前後矛盾之處，足認證
      人乙○○於警詢中之證詞，並無如辯護人之指，有何違反
      法定程序而取證之情形，其具有證據能力無訛。
（五）刑事訴訟重在發見實體真實，使刑法得以正確適用，形成
      公正之裁判，是以認定事實、蒐集證據即成為刑事裁判最
      基本課題之一。當前證據法則之發展，係朝基本人權保障
      與社會安全保障兩個理念相調和之方向進行，期能保障個
      人基本人權，又能兼顧真實之發見，而達社會安全之維護
      。因此，探討違背法定程序取得之證據，是否具有證據能
      力，自亦不能悖離此一方向。另供述證據與非供述證據之
      性質不同，一般認為蒐集非供述證據之過程如果違背法定
      程序，則因證物之型態並未改變，尚不生不可信之問題，
      為兼顧人權保障及公共利益之維護，乃有刑事訴訟法第
      158 條之4 證據排除衡量原則之規定，而供述證據之採取
      過程如果違法，即係侵害了個人自由意思，故而應嚴格禁
      止，不得作為證據，自無刑事訴訟法第158 條之4 證據排
      除衡量原則之適用（刑事訴訟法第158 條之4 立法理由參
      照）。經查：參諸證人乙○○於98年5 月8 日接受內勤檢
      察官偵訊時，初始確曾改口稱：扣案毒品是其向「阿民」
      在網咖所買，「阿民」不是丙○○等語，而檢察官問：「
      你所謂的阿民，是不是丙○○？」，乙○○答：「不是。
      」，檢察官問：「什麼不是。」，乙○○答：「不是，我
      去丙○○那邊是我拿錢去還他。」，檢察官稱：「你再不
      好好講，我等一下連你一起押起來。丙○○都帶進來了，
      你在那邊…」，乙○○答：「我真的是拿1 千塊去還給他
      。」，檢察官稱：「那你要作偽證可以。太可惡了你。」
      ，乙○○答：「對不起。」，檢察官稱：「你在警察講一
      套，在我這邊講一套。」，乙○○答：「沒有啊。」，檢
      察官稱：「什麼叫沒有。」，檢察官問：「認不認識丙○○啊？」，乙○○答：「認識。」，乙○○復稱：「檢仔
      ，可不可以發問一下。」，檢察官問：「你幹嘛？」，乙○○答：「想發問一下。」，檢察官問：「我在問你你在
      發問什麼東西啊？」，乙○○答：「對不起。想問一下而
      已。」，檢察官稱：「現在是我在問你，你搞清楚。」，
      檢察官復問：「安非他命是不是向丙○○買的？」，乙○○始回答：「是。」，檢察官問：「丙○○是不是就是你
      所謂的阿民？」，乙○○答：「對。」，檢察官此時始諭
      知證人乙○○改以證人身份向乙○○訊問，並告知證人具
      結義務及偽證罪之處罰，令乙○○於結文上簽名並朗讀結
      文，證人乙○○嗣後之證詞，始與其警詢之證述相符等情
      ，有本院偵訊錄影光碟勘驗譯文可稽（見本院訴字卷第
      50-53 頁），顯見證人乙○○改變其證述內容，自迴護被
      告而轉為坦承警詢中所述方為真實之關鍵點，確實因檢察
      官以「你再不好好講，我等一下連你一起押起來... 」等
      語恫嚇證人之故，而檢察官以證人乙○○警詢中證詞為據
      ，並以收押證人為脅，命證人應「好好講」等語，應已有
      以不正方法取得證人為特定證言之情形，並非純粹僅為突
      破其心防，查出真實情節之偵訊技巧運用，係足使受訊問
      人之自由意思受到壓迫，欠缺任意性，應排除其證據能力
      。證人乙○○嗣後雖向檢察官陳稱：「我要請求保護。」
      、「可不可以申請保護，他會恐嚇我…我這樣講回去他會
      叫那個…」、「他會叫他老婆跟他那個打我... 」等語，
      表示其乃因心中恐懼被告報復之故，方翻異先前於警詢中
      之證詞，惟此僅得作為證人翻異警詢陳述是否足堪採信之
      佐證，乃證人證詞證明力之判斷問題，與證人乙○○是否
      因檢察官表示要將其羈押，而使其陳述失其任意性之認定
      無涉。
（六）末按被告以外之人於審判外之陳述，雖不符第159 條之1
      至之4 之規定，而經當事人於審判程序同意作為證據，法
      院審酌該言詞陳述或書面陳述作成時之情況，認為適當者
      ，亦得為證據，刑事訴訟法第159 條之5 第1 項亦有明文
      ，是除上開證據經辯護人表示對其證據能力有所爭執外，
      本判決所引用之其他證據，檢察官、被告及辯護人均未爭
      執其證據能力，並同意作為證據（見本院訴字卷第139 頁
      ），本院審酌該等傳聞證據作成時之狀況，並無違法或不
      當等不宜作為證據之情形，依前開說明，均得作為證據。
二、訊據被告丙○○固坦承持有上開子彈及槍枝主要組成零件，
    惟矢口否認有何販賣第二級毒品犯行，辯稱：扣案的甲基安
    非他命是我自己要用的，98年5 月7 日中午12點多，我有在
    氧樂多大樓中庭跟乙○○碰面，因為他要還我錢云云。經查
    ：
（一）被告丙○○涉嫌毒品危害防制條例罪嫌部分：
１.   被告與乙○○於98年5 月7 日中午約12時30分許，於氧樂
      多大樓中庭相約見面後，乙○○即前往高雄市○○區○○
      路附近欲與丁○○見面，惟於同日下午1 時15分許，乙○○與丁○○1 人騎1 部機車，在加昌路661 號前接受警盤
      查時，乙○○即將身上持有之甲基安非他命2 包（毛重分
      別為0.85、0.5 公克，驗後淨重分別為0.561 公克、
      0.167 公克）丟出，惟仍經警查扣並當場逮捕一情，業經
      證人乙○○、丁○○證述在卷，並有高雄市政府警察局楠
      梓分局扣押筆錄、目錄表、收據2 份，查獲毒品現場照片
      6 張、高雄市凱旋醫院濫用藥物成品檢驗鑑定書1 份在卷
      可稽，上情堪以認定。而證人乙○○、丁○○2 人相約見
      面之原因，經證人乙○○於警詢中供稱：丁○○今日12
      時許叫我幫他買安非他命，然後我就至氧樂多大樓1 樓中
      庭以3000元向「政仔」（經指認即被告）購買安非他命，
      他交給我扣案這2 包安非他命，3000元丁○○交給我後，
      我還沒來得及把安非他命交給他，警察就把我們2 人攔截
      查獲了等語（見警卷第14-16 、18-19 頁），核與證人證
      人丁○○證稱：這2 包毒品都是乙○○從身上拿出來丟棄
      的，我確實有打手機給乙○○叫他幫忙買安非他命，並給
      他3000元，但我不認識丙○○等語相符（見警卷第25-28
      頁、偵卷第8 頁），足見丁○○前確有向乙○○表示欲購
      買3000元之安非他命，當日下午1 時15分許，乙○○、丁○○相約在高雄市○○路661 號前，即為交付扣案之毒品
      予丁○○，惟乙○○尚未及交付，2 人即被警方盤查逮捕
      。
２.   參諸證人乙○○證稱扣案毒品之來源係其甫於當日中午12
      時30分許前往氧樂多大樓向被告購買一事，除與證人甲○○於警詢、偵查中證稱：我有接到乙○○的電話，他來電
      要找丙○○買安非他命，我知道後再撥打給丙○○，說乙○○要買3000元的甲基安非他命，由丙○○和乙○○進行
      毒品交易，我在12時29分接到乙○○電話說他抵達樓下，
      我再撥打丙○○的手機告知乙○○到了，要丙○○下樓等
      語相合外（見警卷第34-38 頁、偵卷第51頁），亦有下列
      被告、甲○○、乙○○之通聯紀錄、氧樂多大樓監視畫面
      可佐（見警卷第96、101 、102 頁，偵查卷第24-29 頁）
      。查被告持用之電話為0000000000號、證人甲○○持用之
      電話為0000000000號、證人乙○○持用之電話為00000000
      00 號 ，此均經被告、證人甲○○、乙○○分別供承、證
      述無誤，並有扣案之手機（含SIM 卡）可憑，而98年5 月
      7 日上午11時51分、12時許，甲○○接獲乙○○打來之電
      話後，即於同日12時13分撥打電話予丙○○，12時16分許
      於電話中通知乙○○交易地點，嗣於同日12時29分許，乙○○即騎車到達該氧樂多大樓外準備下車，並隨後進入大
      樓，於同日12時33分，乙○○撥打予甲○○，甲○○於12
      時34分即撥打電話予丙○○，丙○○嗣於12時36分下樓進
      入電梯等情，有0000000000號之通聯紀錄，及氧樂多大樓
      監視畫面5 張附卷可查（見偵卷第25頁、警卷第96頁），
      足見證人乙○○、甲○○所言非虛，當日確係由乙○○撥
      打甲○○之電話，向其表示要向丙○○購買3000元之甲基
      安非他命，並由甲○○向丙○○轉達上意後，於當日中午
      12時30分許，由乙○○前往氧樂多大樓中庭，丙○○自其
      租屋處下樓與其完成交易。
３.   被告雖不否認當天確有與乙○○見面，惟辯稱：當天乙○○是拿錢還我，還了1000元給我云云，然核諸證人乙○○
      自警詢初始即證稱：扣案之甲基安非他命是98年5 月7 日
      中午12時36分至氧樂多大樓中庭向「政仔」購買的等語，
      其證詞中從未提及當日有還錢予被告之情，衡諸被告自稱
      與乙○○間並無夙怨，而乙○○當日前往氧樂多大樓若為
      還款，亦無不可告知他人之理，實未見乙○○有隱晦還款
      一事而故意誣陷被告之理，其所辯顯已悖於常理，難以憑
      採。又參諸被告對於乙○○借款經過一節，先於偵查中辯
      稱：「（為何與乙○○碰面？）他跟我借的。」、「（乙○○於何處向你借1000元？）加昌路上的『北半球網咖』
      。」、「（乙○○要還你錢，為何要跟甲○○聯絡？）他
      跟甲○○比較熟。」、「（乙○○與甲○○比較熟，為何
      不向甲○○借錢，卻要向你借錢？）甲○○沒錢借他，才
      叫我借他。」等語（見偵卷第12頁），復於本院審理中供
      稱：「（乙○○要拿錢還你，為何甲○○叫你下樓？）當
      初是甲○○來向我借，由他拿去借給乙○○，那天甲○○
      打給我說乙○○要拿錢還我，如果等下他到，叫我下去拿
      ，我那時在洗澡，可能甲○○打給我我沒接到，我洗完後
      打給甲○○說他不是要拿錢還我，他說乙○○到我再下去
      拿。」等語（見本院訴字卷第149 頁），經核被告在借款
      係由被告直接借給乙○○、或透過甲○○借給乙○○等重
      要之點上，前後陳述竟迥然相異，顯見被告上開辯解，乃
      屬事後虛構卸責之詞，不足採信。辯護人雖以：被告要販
      毒毋須透過甲○○增加風險，是否為甲○○本身在販毒而
      推給被告，尚且有疑云云置辯，惟乙○○係要向被告購買
      毒品，而當天中午係被告將毒品交付乙○○等情均已論斷
      如前，辯護人上揭辯詞，洵無可採；又上開甲基安非他命
      係由被告本人親自交付，且甲○○在接獲乙○○電話後均
      再轉撥予被告，有上開通聯記錄可稽，是辯護人辯稱販毒
      之人可能為甲○○云云，純屬其一己之推測，要難據此為
      何有利於被告之推定。
４.   又參以甲基安非他命物稀價昂，取得不易，且為政府嚴予
      查緝之違禁物，而依法所規定非法販賣毒品甲基安非他命
      之刑責甚重，法定本刑為無期徒刑及7 年以上有期徒刑之
      重罪，凡非法販賣毒品甲基安非他命者，苟無利潤可圖，
      應無甘冒被查緝法辦重刑之危險，且將毒品無端平價供應
      他人之理，是證人乙○○對於扣案之甲基安非他命，雖證
      稱：毛重0.5 公克那包是被告免費送給我吸食的云云，惟
      參諸被告與乙○○僅屬認識，並無特別深厚之交情，此經
      被告於審理中供稱在卷（見本院訴字卷第149 頁），已未
      見被告有何莫名贈送乙○○1 包甲基安非他命之必要；復
      衡諸當日乙○○向被告購買3000元之甲基安非他命，數量
      非多，價值非鉅，扣案之2 包甲基安非他命毛重分別為
      0.85公克、0.5 公克（驗前淨重0.571 公克、0.177 公克
      ，驗後淨重分別為0.561 公克、0.167 公克），有高雄市
      立凱旋醫院高市凱醫驗字第10623 號檢驗鑑定書1 份可按
      （訴字卷第156-1 頁），驗前淨重相差僅有0.394 公克之
      微，重量相近等情，益徵被告要無在售出該包0.85公克之
      甲基安非他命之際，竟免費贈送乙○○1 包淨重逾所售毒
      品淨重4 分之1 的甲基安非他命之理，證人乙○○所述，
      顯然悖於常情，況乙○○對於被告有何免費贈送其毒品吸
      食之理由，亦屬語焉不詳，足見其此部分證詞，不足採信
      。是被告販賣甲基安非他命2 包予乙○○之行為，係基於
      營利之意圖而販賣無訛。
５.   綜上所述，堪認被告審理中所辯，均係卸責之詞，無足憑採
      ，被告上開販賣第二級毒品之犯行，洵堪認定。
（二）被告丙○○涉嫌槍砲彈藥刀械管制條例罪嫌部分：
      上揭犯罪事實二，業據被告丙○○於偵、審中坦承不諱，
      並有高雄市政府警察局楠梓分局搜索扣押筆錄、扣押物品
      收據及目錄表、查獲照片8 張、扣案槍枝照片10張在卷足
      佐。再扣案之槍彈經送鑑定結果：(1)扣案之手槍1 支（槍
      枝管制編號：0000000000），認係改造手槍，由仿GLOCK
      廠27型半自動手槍製造之槍枝，換裝土造金屬槍管、撞針
      而成，經檢視，撞針無法固定於待擊發位置，無法供撞擊
      子彈使用，認不具殺傷力；(2)扣案之子彈9 顆，均係口徑
      9mm 制式子彈，偵查中經採樣3 顆試射（剩餘6 顆），1
      顆可擊發，認具殺傷力；另2 顆無法擊發，認不具有殺傷
      力；經本院將其餘6 顆送鑑定結果，其中5 顆子彈可擊發
      ，認具殺傷力，其餘1 顆無法擊發，認不具殺傷力（合計
      共6 顆具殺傷力，另3 顆不具殺傷力）等情，有內政部警
      政署刑事警察局（下稱刑事警察局）98年5 月25日第
      0000000000號鑑定函、及99年3 月31日刑鑑字第09900393
      58號函在卷可稽（見偵卷第32、33頁、本院訴字卷第84頁
      ），又上開扣案之手槍雖不具殺傷力，惟該土造金屬槍管
      、土造金屬撞針係內政部公告管制之槍砲之主要組成零件
      ，可供具殺傷力之槍枝組裝使用一事，有內政部98年7 月
      14日內授警字第0980871210號函、內政部警政署刑事警察
      局99年3 月15日刑鑑字第0990032478號函（見偵卷第36頁
      、本院訴字卷第83頁）附卷可佐，是被告未經許可，持
      有具殺傷力之制式子彈6 顆、可供具殺傷力之槍枝組裝使
      用之土造金屬槍管、土造金屬撞針之槍枝主要組成零件各
      1 支一事，洵堪認定。
三、論罪科刑部分：
（一）按毒品危害防制條例修正條文已於98年5 月20日修正公布
      ，並於同年月22日生效施行。而行為後法律有變更者，適
      用行為時之法律。又刑法總則於其他法律有刑罰或保安處
      分之規定者，亦適用之；行為後之法律有利於行為人者，
      適用最有利於行為人之法律，刑法第11條前段、第2 條第
      1 項定有明文。查被告行為時之毒品危害防制條例第4 條
      第2項 規定：「製造、運輸、販賣第二級毒品者，處無期
      徒刑或7 年以上有期徒刑，得併科新臺幣700 萬以下罰金
      。」，修正後則規定：「製造、運輸、販賣第二級毒品者
      ，處無期徒刑或7 年以上有期徒刑，得併科新臺幣1000萬
      以下罰金。」，則修正後之規定，就得併科之罰金顯已提
      高，應以被告行為時之規定對被告較為有利，應適用修正
      前規定。
（二）按甲基安非他命係毒品危害防制條例第2 條第2 項第2款
      所定之第二級毒品。核被告丙○○於犯罪事實欄一所為，
      係犯修正前毒品危害防制條例第4 條第2 項之販賣第二級
      毒品罪，於犯罪事實欄二所為，係犯槍砲彈藥刀械管制條
      例第12條第4 項之未經許可持有子彈罪、同條例第13條第
      4 項（起訴書論罪欄誤載為第1 項）之未經許可持有槍枝
      主要組成零件罪。被告為販賣而持有甲基安非他命之低度
      行為，應為販賣之高度行為所吸收，不另論罪。被告以一
      行為同時持有子彈、槍枝主要組成零件，而觸犯未經許可
      持有子彈、未經許可持有槍枝主要零件2 罪，為想像競合
      犯，依刑法第55條規定，應從一重之同條例第13條第4 項
      之未經許可持有槍枝主要組成零件罪處斷。又被告所犯上
      開二罪，犯意各別，行為互殊，應予分論併罰。爰審酌被
      告以販賣毒品牟利，戕害他人身心健康，並妨害社會公共
      秩序及善良風俗，殊不足取，且犯後飾詞否認犯行，難謂
      已有悔意；又其非法持有具殺傷力之子彈及槍枝主要組成
      零件，對他人之身體、生命及社會治安均構成潛在之危險
      ，影響社會秩序情節重大，所為實屬不該，及其犯罪手段
      、目的、所生危害、犯後態度等一切情狀，分別量處如主
      文所示之刑，並就有期徒刑部分定其應執行之刑，及就併
      科罰金部分，依刑法第42條第3 項前段，諭知易服勞役之
      折算標準以新台幣1 千元折算1 日。
（三）沒收物部分：
１.   另扣案如附表編號3 之手機1 具（含門號0000000000號
      SIM 卡），係被告丙○○所有，經其自承在卷（見本院訴
      字卷第148 頁），係作為聯絡販賣毒品交易之用，有卷附
      之通聯紀錄可稽，爰依毒品危害防制條例第19條第1 項規
      定，於其所犯罪名項下宣告沒收之。又被告丙○○販賣甲
      基安非他命，自乙○○處收取之所得3,000 元，業已認明
      如前，雖未經扣案，仍應依毒品危害防制條例第19條第1
      項之規定宣告沒收，如全部或一部不能沒收時，應以被告
      之財產抵償之。
２.   扣案之如附表編號1 、2 所示之土造金屬槍管、土造金屬
      撞針各1 支，係可供具殺傷力之槍枝組裝使用之槍枝主要
      組成零件，業如前述，確屬槍砲彈藥刀械管制條例所列管
      之違禁物，應依刑法第38條第1 項第1 款規定，不問屬於
      犯人與否，於被告所犯之罪名項下併予宣告沒收。至扣案
      之具殺傷力之制式子彈6 顆，雖屬違禁物，惟經送驗已全
      部試射用罄，其彈藥部分，因擊發燃燒殆盡，其餘部分亦
      裂解為彈頭及彈殼，已不具子彈之外型及功能，均不具殺
      傷力，已非屬違禁物，爰均不另為沒收之諭知。
３.   另於乙○○施用毒品一案中扣案之甲基安非他命2包，經
      被告販賣予乙○○並已交付之，自應在乙○○所犯之罪宣
      告沒收銷燬（最高法院98年度台上字第1223號判決意旨參
      照），故不於本案中宣告沒收銷燬。又被告有施用甲基安
      非他命之惡習，有其前案紀錄表可稽，是在其住處扣案之
      甲基安非他命1 包（驗後淨重0.55公克），吸食器2 組，
      電子磅秤2 台、夾鏈袋9 包，經被告供稱均係其施用毒品
      所剩餘，或供其施用毒品所用之物，卷內亦無證據證明與
      本件販毒犯行有何關連，爰均不予宣告沒收。另扣案之槍
      枝保養工具、其他手機等物，並無證據顯示與本案有何關
      連，自不予沒收之宣告，附此敘明。
據上論斷，應依刑事訴訟法第299 條第1 項前段、98年5 月20日
修正前毒品危害防制條例第4 條第2 項，毒品危害防制條例第
19條第1 項，槍砲彈藥刀械管制條例第12條第4 項、第13條第4
項，刑法第2 條第1 項前段、第11條、第55條、第51條第5 款，
第42條第3 項前段、第38條第1 項第1 款，判決如主文。
本案經檢察官陳麗琇到庭執行職務。
中    華    民    國    99    年    6     月    10    日
                  刑事第一庭  審判長法  官  蔡國卿
                                    法  官  王淑惠
                                    法  官  張琬如
以上正本證明與原本無異。
如不服本判決應於收受送達後10日內向本院提出上訴書狀，並應
敘述具體理由；如未敘述上訴理由者，應於上訴期間屆滿後20日
內向本院補提理由書（均須按他造當事人之人數附繕本）「切勿
逕送上級法院」。
中    華    民    國    99    年    6     月    10    日
                                    書記官  劉甄庭
附錄法條：
修正前毒品危害防制條例第4條第2項
製造、運輸、販賣第二級毒品者，處無期徒刑或 7 年以上有期
徒刑，得併科新臺幣 700萬元以下罰金。
槍砲彈藥刀械管制條例第12條第4項
未經許可，持有、寄藏或意圖販賣而陳列子彈者，處 5 年以下
有期徒刑，併科新台幣 300 萬元以下罰金。
槍砲彈藥刀械管制條例第13條第4項
未經許可，持有、寄藏或意圖販賣而陳列第 1 項所列零件者，
處 6 月以上5 年以下有期徒刑，併科新台幣 300 萬元以下罰金
。
附表：
  ┌──┬─────────┬─────────┐
  │編號│名稱              │數量              │
  ├──┼─────────┼─────────┤
  │1   │土造金屬槍管      │壹支              │
  ├──┼─────────┼─────────┤
  │2   │土造金屬撞針      │壹支              │
  ├──┼─────────┼─────────┤
  │3   │手機（序號        │壹具              │
  │    │000000000000000 ，│                  │
  │    │含門號0000000000號│                  │
  │    │SIM卡）           │                  │
  └──┴─────────┴─────────┘

司法院資訊處製作；財團法人民間司法改革基金會備份。
